【裁判字號】    99,抗,313
【裁判日期】    990722
【裁判案由】    返還土地等
【裁判全文】
臺灣高等法院臺中分院民事裁定           99年度抗字第313號
抗  告  人  有限責任南投縣仁愛鄉良久林業生產合作社
法定代理人  甲○○
相  對  人  行政院農業委員會林務局南投林區管理處
法定代理人  乙○○
上列當事人間返還土地等事件，抗告人對於民國99年5月25日臺
灣南投地方法院98年度重訴字第15號裁定，提起抗告，本院裁定
如下：
    主  文
抗告駁回。
抗告程序費用由抗告人負擔。
    理  由
一、抗告意旨略以：原法院於民國99年5月5日所為民事裁定，命
    抗告人繳納上訴第二審裁判費新台幣908,340元，惟該裁定
    就抗告人之法定代理人記載為「林淑汝」，顯非真正之法定
    代理人「甲○○」，是該裁定自屬錯誤，於未經更正前對抗
    告人尚不生合法通知繳納裁判費之效力，是抗告人縱遲誤上
    開繳交裁判費裁定命補繳之期限，亦不生任何不利益之結果
    ，原裁定駁回抗告人之上訴，亦屬不合法，爰提起本件抗告
    ；又原法院駁回上訴之裁定，就抗告人法定代理人之姓名仍
    誤繕為林淑汝等語。
二、按向第二審法院上訴，應依民事訴訟法第77條之13、及第77
    條之16規定，繳納裁判費，此為法定必須具備之程式；次按
    上訴不合程式或有其他不合法之情形而可以補正者，原第一
    審法院應定期間命其補正，如不於期間內補正，應以裁定駁
    回之，亦為同法第442條第2項所明定。又判決如有誤寫、誤
    算或其他類此之顯然錯誤者，法院得依聲請或依職權以裁定
    更正；其正本與原本不符者，亦同。民事訴訟法第232條第
    1項亦有明文。而更正裁定，並非法院就事件之爭執重新為
    裁判，不過將裁判中誤寫、誤算或其他類此之顯然錯誤，加
    以更正，使裁判中所表示者，與法院本來之意思相符，原裁
    定之意旨，並未因而變更。故更正裁定溯及於為原裁判時發
    生效力，對原裁判上訴或抗告之不變期間，自不因更正裁定
    而受影響(最高法院79年台聲字第349號判例意旨參照)。
三、經查：抗告人與相對人間返還土地等事件，抗告人提起第二
    審上訴，未據繳納裁判費，經原法院於99年5月5日裁定命抗
    告人於收受裁定後10日內補繳裁判費，該裁定已於同月7日
    送達予抗告人，有該送達證書附卷可稽，抗告人逾期迄未補
    正前開事項，上訴自非合法，原法院駁回其上訴，經核並無
    不合。抗告人雖以原法院命抗告人繳納上訴第二審裁判費之
    裁定，將抗告人法定代理人記載為「林淑汝」，顯非真正之
    法定代理人「甲○○」，於未經更正前對抗告人尚不生合法
    命補繳裁判費之效力云云，惟查：抗告人法定代理人甲○○
    於原審勘驗現場、及言詞辯論中均親自到場，有原審筆錄在
    卷可稽，足見；甲○○確以抗告人法定代理人之身分為本件
    訴訟行為，原法院亦以其係代表抗告人而為裁判，則原法院
    於99年5月5日命抗告人補繳第二審裁判費之裁定，雖將抗告
    人法定代理人誤載為林淑汝，應僅係更正裁定之問題，原法
    院亦於99年6月21日裁定更正之，而此更正裁定自溯及於為
    原裁定時發生效力，因之；原法院命抗告人補繳第二審裁判
    費之期間，仍應自抗告人於99年5月7日收受該補正裁定書起
    算，抗告人逾期繳納第二審裁判費，自應駁回其上訴。抗告
    人猶執上詞，提本件抗告，為無理由，應予駁回。至原裁定
    駁回抗告人之上訴，雖又將抗告人法定代理人誤繕為林淑汝
    ，惟此亦屬裁定更正之問題，附此敘明。
四、依民事訴訟法第495條之1第1項、第449條第1項、第95條、
    第78條，裁定如主文。
中    華    民    國    99    年    7    月    22    日
                民事第四庭    審判長法  官  陳蘇宗
                                    法  官  黃永祥
                                    法  官  張浴美
以上正本係照原本作成。
再為抗告應以適用法規顯有錯誤為理由。
如提起再抗告者應於裁定送達後10日內向本院提出抗告理由狀（
須按照他造人數附具繕本）並繳納抗告裁判費新臺幣1,000元，
同時委任律師或具有律師資格之關係人為代理人。
                                    書記官  阮正枝
中    華    民    國    99    年    7     月    23    日
                                                      Ｓ

司法院資訊處製作；財團法人民間司法改革基金會備份。
